臺灣高等法院民事裁定　　　　　　　　　96年度再抗字第29號
聲　請　人　臺一紡織股份有限公司
法定代理人　甲○○
上列聲請人與相對人國泰世華商業銀行股份有限公司間聲明異議
事件，聲請人對於中華民國96年6月13日本院96年度抗字第536號
再抗告裁定，聲請再審，本院裁定如下：
    主  文
聲請駁回。
聲請費用由聲請人負擔。
    理  由
一、按民事訴訟法第496條第1項第1款所謂適用法規顯有錯誤，
    應以確定判決違背法規或現存判例解釋者為限，若在學說上
    諸說併存尚無法規判解可據者，不得指為適用法規錯誤。又
    所謂適用法規顯有錯誤，係指確定判決違背法規或現存判例
    解釋者而言（最高法院57年台上字第1091號、71年台再字第
    210號判例要旨參照）。
二、再審聲請意旨略以：
    (一)台灣桃園地方法院民事執行處（下稱執行法院）就本件拍
      賣抵押物事件於民國96年3月13日進行第一次拍賣，並未
      踐行命鑑定人估定價格程序，顯違反強制執行法第80條、
      第91條、第92條、第95條，辦理強制執行事件應行注意事
      項四二(一)、(五)、(六)、(七)五二、五四(一)之規定。雖執行法院
      前曾先後函請韋伯不動產估價師事務所（下稱韋伯事務所
      ）、遠現不動產估價師事務所（下稱遠現事務所）依法鑑
      價，然係已距上開第一次拍賣期日前之7個月迄一年之事
      ，難謂合法。韋伯事務所在95年3月23日估價為新台幣（
      下同）2億2,726萬元，遠現事務所在95年8月7日估價為2
      億3,901萬元，足見已上漲約5%，執行法院於韋伯事務所
      估價後，並參考聲請人就鑑價表示市價應為5億1,530萬元
      後，核定95年7月11日第一次拍賣底價為3億8,752萬元，
      但停拍。嗣執行法院於遠現事務所估價後，定96年1月3日
      第一次拍賣底價為3億5,260萬元。然遠現事務所所估定之
      2億3,901萬元是韋伯事務所先估價2億2,726萬元之1.05倍
      ，而96年1月3日之拍賣底價3億5,260萬元比3億8,752萬元
      下跌9%，顯然不當壓低拍賣底價，因聲請人聲明異議而停
      拍。又本件七筆土地96年度公告現值每平方公尺為5,600
      元，較95年公告現值之5,200元高出7.7%，縱認執行法院
      核定之95年7月11日第一次拍賣底價3億8,752萬元與市價
      相當，則96年3月13日第一次拍賣底價應加上7.7%，即應
      為4億1,736萬元，始足以反映漲幅。然執行法院定96年3
      月13日第一次拍賣底價為3億5,800萬元，不升反跌，已損
      及聲請人之權益。此執行法院核定拍賣之底價應如何始為
      相當，是否屬執行法院職權裁量之範圍，此所涉及之法律
      見解具有原則上重要性之情事。如不容債權人或債務人指
      摘，難謂無疑，若持肯定見解，則上揭法規之規定就形同
      具文。本院於96年6月13日以96年度抗字第536號確定裁定
      認不具原則上之重要性，不許再抗告，適用法規顯有錯誤
      ，具有再審理由。
    (二)又參與第二審裁定之法官為審判長法官林恩山、法官陳駿
      璧、法官郭松濤，而參與再抗告確定裁定之法官為審判長
      法官林恩山、法官黃國永、法官郭松濤，其中審判長法官
      林恩山、法官郭松濤曾參與本抗告事件前審裁判，依民事
      訴訟法第32條第7款規定應自行迴避，故本件亦有民事訴
      訟法第496條第1項第4款之再審理由云云。
三、惟查：
    (一)按對於抗告法院所為抗告有無理由之裁定再為抗告，僅得
      以其適用法規顯有錯誤為理由，並應經原法院之許可；此
      項許可，以原裁定所涉及之法律見解具有原則上之重要性
      者為限，此觀民事訴訟法第486條第4項、第5項之規定自
      明。又按拍賣不動產，執行法院應命鑑定人就該不動產估
      定價格，經核定後，為拍賣最低價額，強制執行法第80條
      定有明文。次按執行法院核定之價格應如何認為相當，屬
      於執行法院職權裁量之範圍，非當事人所可任意指摘（最
      高法院88年度臺抗字第13號裁定意旨參照）。又拍賣為買
      賣之一種，即債務人為出賣人，承受人為買受人，而以拍
      賣機關代替債務人立於出賣人之地位。執行法院命鑑定人
      就拍賣之不動產估定價格，經核定後，為拍賣最低價額。
      而執行法院核定之價格應如何認為相當，此屬於執行法院
      職權裁量之範圍，非當事人所可任意指摘。
    (二)本院96年度抗字第536號之確定裁定（再抗告裁定）已認
      定：「……惟執行法院核定之價格應如何始為相當，屬於
      執行法院職權裁量之範圍，核與適用法規是否顯有錯誤無
      關，亦無所涉及之法律見解具有原則上重要性之情事，即
      不具有重大意義而有加以闡釋必要，揆諸前開說明，尚難
      認所涉及之法律見解具有原則上之重要性，其再抗告自不
      應許可，應予駁回。」等情（見本院卷第6、7頁所附之原
      確定裁定）。且查，執行法院核定之價格應如何認為相當
      ，屬於執行法院職權裁量之範圍，非當事人所可任意指摘
      ，已經目前實務上通說之見解。雖聲請人認為關於執行法
      院核定之價格是否屬執行法院職權裁量之範圍，有否定說
      ，惟聲請人無法舉證證明原確定裁定之認定有違背法規或
      現存判例解釋之處，縱否定說為學說上之見解，揆諸前開
      說明，亦不得指為適用法規顯有錯誤，即難謂有再審理由
      。
    (三)末按，對於抗告法院之裁定再為抗告，僅得以其適用法規
      顯有錯誤為理由，並經原法院之許可者為限，民事訴訟法
      第486條第4項定有明文。查，本院96年度抗字第536號抗
      告裁定之承辦法官為郭松濤，該庭之審判長法官為林恩山
      ，故抗告法院所為駁回聲請人抗告之裁定，參與該裁定之
      法官為審判長法官林恩山、法官陳駿璧（為陪席法官）、
      法官郭松濤；再依上開法條規定，對於抗告法院之裁定再
      為抗告，須經原法院之許可，是仍由承辦股為是否許可之
      裁定，除非承辦股已調離，否則仍須由原承辦股郭松濤
      法官及該庭審判長為是否許可之裁定，是參與再抗告確定
      裁定之法院為審判長法官林恩山、法官黃國永（為陪席法
      官）、法官郭松濤，依法並無不當處。聲請人執此指摘此
      部分，容有誤會，自不得執此而認為有再審理由。是聲請
      人聲請本件再審，為無理由。
四、據上論結，本件再審之聲請為無理由，爰裁定如主文。
中　　華　　民　　國　　96　　年　　7 　　月　　30　　日
                  民事第七庭
                      審判長法　官  鄭三源
　　　　　　　　　　　      法　官　周美月
　　　　　　　　　　　      法　官　王聖惠
正本係照原本作成。
如不服本裁定，應於收受送達後10日內向本院提出抗告狀，並應
繳納抗告費新台幣１千元。
中　　華　　民　　國　　96　　年　　7 　　月　　30　　日
　　　　　　　　　　　　　　書記官  陳樂觀
